最　高　行　政　法　院　判　決
　　　　　　　　　　　　　94年度判字第00547號
上　訴　人　百年康股份有限公司
代　表　人　甲○○
被 上訴 人　行政院公平交易委員會
代　表　人　乙○○
參　加　人　西合實業股份有限公司
代　表　人　丙○○
參　加　人　帆勝股份有限公司
代　表　人　丁○○
上列當事人間因公平交易法事件，上訴人不服中華民國92年10月
23日臺北高等行政法院92年度訴更1字第18號判決，提起上訴。
本院判決如下：
　　主  文
上訴駁回。
上訴審訴訟費用由上訴人負擔。
　  理  由
本件上訴人主張：一、上訴人涉嫌違反公平交易法案件，原判決
違反經驗法則而為適用法律不當：原判決認上訴人對於原審參加
人西合實業股份有限公司（以下簡稱西合公司）銷售「TEN-880S
微電腦低週波治療器」產品之情形，應於民國（以下同）88年5
月28日發警告函前即已知悉。惟查，西合公司係於上訴人發函制
止西合公司及其下游廠商停止販售未經衛生局許可之「LP-1000
微電腦按摩器」後（當時無型號），始購買原審參加人帆勝股份
有限公司（以下簡稱帆勝公司）製造之合法TEN-880S微電腦低週
波治療器。並於上訴人發函後始與嘉健醫療器材有限公司（以下
簡稱嘉健公司）訂立買賣契約書，買賣內容條款與一般常理不符
，為了方便上訴，臨時訂立買賣契約書。而LP-1000微電腦按摩
器並未經許可，自無許可證字號或型號，則上訴人發函所載「微
電腦低週波按摩器」一詞即已表明品名，並無任何違法或虛偽不
實，而擴大指稱西合公司所有產品之情形。且衛生署所發公文上
，明示記載受罰之違法製售廠商為鴻高公司、西合公司及宜新公
司，並不包括製造系爭產品之帆勝公司，自無可能使受信者誤認
系爭產品為未經許可之產品，此乃係一般常理所可評斷。且西合
公司產品一開始銷售時，其包裝外盒及按摩器機體本身並未印刷
許可證字號或型號，可參考統一型錄、屈臣氏的廣告內容下架資
料及發票型號，一直都沒有型號出現，包括台北市衛生局取締製
售廠商鴻高公司、宜新公司的信函也未曾提起過型號證明。包括
上訴人在最後的兩次言詞辯論一直強調過：（一）當時外盒本體
裏沒有型號；外盒也沒有型號。（二）LP-1000和TEN-880S是發
函之後始買，公平交易委員會把時間弄錯，而使原審也跟著誤判
，但是，上訴人所提言詞，原審並沒有重視納入審查而判決。且
因其所販售者為未經衛生署許可之LP-1000微電腦按摩器，當時
發函期間仍屬無型號狀態。則上訴人發函通知銷售廠商，請勿販
售西合公司未經衛生署許可之產品時，無法表明該許可證字號或
型號，自屬當然。而上訴人身為日商MARUMAN公司之PAN-100低週
波治療器國內合法經銷商，對於西合公司當時尚未取得衛生署許
可證而先行銷售，進而誤導消費者無法辨認上訴人合法之產品，
亦無法保障消費者之權益。則原審認上訴人發函中未書名其所謂
未經衛生主管機關核准之產製者或型號，顯係違背經驗法則所為
之判斷，所為之判決為適用法律不當。二、原判決違反法理且適
用法律不當：依藥事法第75條第1項第2款規定，藥物之標籤、仿
單或包裝應依核准刊載品名及許可證字號，同法第4條亦規定，
藥事法所稱藥物係指藥品及醫療器材。則如系爭產品不得由外觀
予以判斷其為合法製售之產品，而須以事實上經衛生署許可為據
者，即表示銷售廠商有義務向衛生署查詢系爭產品之合法與否，
否則即有觸犯藥事法第84條、85條之嫌，而上訴人之通知，僅生
促請銷售廠商注意之作用，不可能影響合法之系爭產品之銷售。
且如銷售廠商皆不能由外觀判斷產品之合法性，又何能期待消費
者能正確購買到合法之產品？更違反公平交易法保障合法產品之
公平競爭立法意旨，亦使藥事法之規定形同具文。而西合公司所
販售經衛生署許可TEN-880S微電腦低週波治療器，於銷售時附贈
耳穴夾吸引消費者購買，且在沒有取得衛生署許可和廣下，變更
銷售內容，恐有不當銷售之嫌，故原判決理由顯係適用法規不當
並違反法理，由最高法院83年台上字第2118號判例觀之，原判決
應為不適法判決。三、原判決適用法規錯誤：上訴人之發函行為
係基於衛生署之函文而為，且未擴張指摘系爭產品，故不符合公
平交易法第24條之欺罔或顯失公平之規定，則原處分、訴願決定
及原判決逕依此不確定法律概念之條文處罰上訴人，顯為適用法
令錯誤，為此請廢棄原判決，並撤銷原處分及訴願決定等語。
被上訴人則以：一、被上訴人係以上訴人未具合法專利權即散發
警告函，且系爭警告函亦未敘明西合公司產品未經衛生署許可之
具體內容，認定上訴人違反公平交易法第24條規定：（一）按公
平交易法第24條規定：「除本法另有規定者外，事業亦不得為其
他足以影響交易秩序之欺罔或顯失公平之行為。」事業如認他事
業有侵害其權益或涉有其他非法情事，而發警告函予該他事業之
交易相對人，應於發函前先循合理途逕解決紛爭或釐清疑點；或
在警告函內容中敘明其權利之明確內容、範圍及受侵害之具體事
實，俾使受信者得據以為合理判斷，並應在發函前事先通知涉及
侵權之他事業，給予釐清說明之機會。若事業未踐行前開程序即
發警告函，或警告函中未敘明相關事實，或以不實內容或影射方
式指稱他事業侵權或違法，因其行為當時顯然欠缺發函給權利糾
紛以外的第三人之合理依據，或者因為發函內容顯然使受信者產
生混淆或誤認，可以預見將會發生拒絕交易等足以影響交易秩序
之情形，即應以違反前開規定論處。（二）上訴人於87年初發現
西合公司所販售LP-1000微電腦按摩器之功能、外觀，均類似於
渠所代理銷售日本MARUMAN公司PAN-100低週波治療器，爰於87年
9月間通知鴻高公司，並副知西合公司、統一型錄、三商行、大
潤發公司及衛生署，函中除稱鴻高公司仿冒日本MARUMAN公司PAN
-100產品外，並稱該仿冒品未經衛生署認可及日本MARUMAN公司
將針對外型或軟體之著作權部分函請經濟部及衛生署追究責任等
語；上訴人又於87年9月8日發函統一企業集團，函中明指該集團
關係企業統一型錄股份有限公司所發行型錄上之低週波治療器，
係西合公司仿冒日本MARUMAN公司產品，亦違反藥事法；統一型
錄股份有限公司嗣於87年9月18日發函西合公司，表示在上訴人
與該公司就微電腦按摩器產品之爭議釐清之前，將暫停該商品之
販售。日本MARUMAN公司亦於87年9月18日發函予西合公司，請其
停止販賣與該公司「MP-550」低週波治療器極相類似之產品，否
則將追究責任等語。上訴人嗣於87年11月間向臺北市政府衛生局
檢舉宜新公司、鴻高公司及西合公司涉嫌未經核准查驗登記，擅
自製售低週波微電腦按摩器，臺北市政府衛生局遂於88年2月6日
將全案移請臺北地檢署偵辦，並函知上訴人該局已依藥事法處分
云云。上訴人於88年5、6月間再發函予屈臣氏公司、康是美連鎖
店及大潤發公司，函中除表示西合公司之低週波微電腦按摩器，
係仿冒日本MARUMAN公司所開發專利產品，並未獲衛生署認可，
請受信者停止販賣，否則將追究法律責任及請求賠償，隨函並附
上臺北市政府衛生局88年2月6日復知上訴人該局已依藥事法處分
之函文影本；致受信之事業退貨或停止與西合公司有關TEN-88
0S微電腦低週波治療器之交易。（三）按本案西合公司所販售有
關低週波按摩器商品有兩種，一為宜新公司及鴻高公司未經衛生
主管機關核准之LP-1000微電腦按摩器；一為帆勝公司經衛生主
管機關核准之TEN-880S微電腦低週波治療器；然上訴人於88年5
月28日傳真給西合公司之下游經銷商屈臣氏公司函文中表示：「
有關貴公司在賣場及超市內銷售西合實業股份有限公司的微電腦
按摩器之商品（本產品原屬日本MARUMAN開發專利之產品PAN-100
低週波治療器），而在台灣仿冒，並未取得衛生署許可生產及販
賣，已明顯違反藥事法被取締在案中，．．．希望貴公司收到本
函7日內禁止銷售．．．，如本公司7日後仍看到貴公司在銷售此
產品時，將依法追究貴公司責任問題及賠償損失。同封寄上，臺
北市衛生局發函對相關販銷公司涉嫌未經核准擅自製售『低週波
治療器』已依違反藥事法之規定處分等。提供貴公司參考。」復
於88年6月21日寄存證信函給屈臣氏公司函文中表示：「有關貴
公司在賣場及超市內銷售西合實業股份有限公司的微電腦按摩器
之商品（本產品原屬日本MARUMAN開發專利之產品PAN-100低週波
治療器），而在台灣仿冒，並未取得衛生署許可生產及販賣，已
明顯違反藥事法被取締在案，因本公司是合法同時擁有此產品在
台灣總代理權，而仿冒品非常誤導消費大眾，影響本公司及消費
者的健康生命安全權益，本公司曾在西元1999年5月28日傳真至
貴公司一份信函中提起7日內出面解決告知，如今一直未收到貴
公司的回音，因此再度寄存證信函，希望貴公司收到本函7日內
禁止銷售及收回所有在市面上販賣之微電腦按摩器，同時派人說
明及配合。如本公司7日後仍看到貴公司在銷售此產品時，本公
司將採取法律途徑，將依法追究貴公司責任問題及賠償損失，同
時委任大律師送交衛生機關辦理。同封寄上，臺北市衛生局發函
對相關販銷公司涉嫌未經核准擅自製售『低週波治療器』已依違
反藥事法之規定處分等。提供貴公司參考。」另於88年6月7日傳
真給統一企業集團總裁，函文中表示：「今晚輩來函不為別事，
只是有關貴關係企業康是美連鎖店銷售低週波治療器之產品是台
灣西合公司仿冒日本MARUMAN公司之產品，也就是日本公司給本
公司總代理之產品已有6年多，此次銷售非常影響到本公司和3百
多家本公司代理商的反彈不滿及權益。西合公司販售之低週波治
療器除仿冒之外，又未經衛生署許可而擅自銷售，有違反藥事法
之規定，同時也會誤導消費者真、假之產品欺騙之行為也直接會
影響到健康生命安全之問題及本公司信譽，因晚輩和高先生有份
認識及感情存在（同封寄上西合公司被臺北市衛生局【處分】的
函），多次提醒過康是美公司不要銷售不合法之產品。請拒絕與
西合或其他仿冒品公司交易，因而此次特請高董事長協助勸導承
辦人以及查明後是否能給晚輩一個正確答覆，也能讓晚輩給日本
廠商和國內代理商有個交待，．．．」云云。（四）上訴人於其
所發之警告函中，未書明其所謂未經衛生主管機關核准之產製者
或型號，而一律以西合公司之低週波治療器稱之，致受信者誤以
為西合公司販售之所有商品，均屬未經核准者，受信者因擔心行
政處罰，拒絕販售。且「LP-1000微電腦按摩器」在經臺北市政
府衛生局移送後，在下游經銷商處已少有銷售跡象，下游經銷售
商收受該警告信函後，更易認其指稱對象即係「TEN-880S微電腦
低週波治療器」。上訴人主張其僅係「善意提醒」受信者，受信
者接到警告函而將貨品下架與其無關等節，顯不可採。再者，「
TEN-880S微電腦低週波治療器」究否為主管機關所許可，應以其
事實上是否經衛生署許可為判斷標準，並非以其包裝上是否印有
衛生署許可字號為據。上訴人僅以產品外包裝印有衛生署許可字
號，即謂下游經銷商應可確信該產品已取得衛生署許可，足與系
爭警告函指稱對象相區辨云云，實與系爭產品交易上之一般通念
有違。況且，「LP-1000微電腦按摩器」與「TEN-880S微電腦低
週波治療器」外包裝極為相似，上訴人以「按摩器」及「治療器
」之用語區別，主張受信者足可區別，亦無足採。（五）復查，
日本MARUMAN公司PAN-100低週波治療器，在我國並未申請專利，
此為上訴人於本會調查時所自認；而我國專利法係採屬地主義，
亦即未在我國註冊者，即不得主張依專利法規定，其可受刑事及
民事保護，然上訴人於警告函中，並未就該產品在我國無專利權
乙節有所說明，即逕指西合公司所販售者為仿冒品，並表示該公
司將採取法律途徑，依法追究受信者責任及請求損害賠償，甚至
要求「請拒絕與西合或其他仿冒品公司交易」，核其所為，係在
未具有合法專利權情況下發警告函，對於西合公司及受信者構成
欺罔及顯失公平之行為。二、上訴人辯稱其不知有TEN-880S產品
，並且無意影響TEN-880S產品之銷售云云，顯為脫免之詞：本件
上訴人至遲亦應於收訖西合公司88年6月25日存證信函之時，即
已明瞭西合公司是否於已市面上販售TEN-880S產品。本案縱如上
訴人所稱，其發函內容僅係針對LP-1000產品，然其於接獲前揭
存證信函、明瞭西合公司另有TEN-880S產品於市面銷售後，對於
屈臣氏、大潤發等寄發警告函對象，亦未以積極之行為，主動澄
清其指涉對象不及於TEN-880S產品。其就系爭警告函模糊陳述所
可能引發之交易秩序侵害，實屬可得而知，然上訴人卻仍放任其
發生，甚為灼然。尤有進者，上訴人在接獲原審參加人前揭存證
信函後，對於LP-1000產品遭台北地檢署取締之後，西合公司當
時銷售之產品究係為何，應已進行實地瞭解。然其於被上訴人88
年10月間之陳述記錄中，仍然指稱：「西合公司在接受處分後，
將同一產品改標TEN-880S型號，實則為同一產品。．．．因此西
合公司之TEN-880S產品，並未經衛生局或衛生主管機關許可。」
由此陳述觀之，上訴人自接獲前揭存證信函後，實則對於西合公
司銷售TEN-880S產品之情形，應已瞭然於胸；然其囿於主觀認定
該產品與LP-1000屬於同一產品，竟任由屈臣氏等下游廠商予以
下架。準此，上訴人除意圖影響系爭產品之交易秩序，且已造成
實際危害，實已昭然。然上訴人卻於起訴後，一改前辭，一再辯
稱其不知有TEN-880S產品，並且無意影響TEN-880S產品之銷售云
云，核不足採。三、綜上所述，本件上訴人主張無理由，請判決
駁回上訴等語，資為抗辯。
參加人西合實業股份有限公司未提出答辯狀。
參加人帆勝股份有限公司未提出答辯狀。
本院按「除本法另有規定者外，事業亦不得為其他足以影響交易
秩序之欺罔或顯失公平之行為。」行為時公平交易法第24條定有
明文。次按事業如認他事業有侵害其權益或涉有其他非法情事，
而發警告函予該他事業之交易相對人，應於發函前先循合理途逕
解決紛爭或釐清疑點；或在警告函內容中敘明其權利之明確內容
、範圍及受侵害之具體事實，俾使受信者得據以為合理判斷，並
應在發函前事先通知涉及侵權之他事業，給予釐清說明之機會。
若事業未踐行前開程序即發警告函，或警告函中未敘明相關事實
，或以不實內容或影射方式指稱他事業侵權或違法，因其行為當
時顯然欠缺發函給權利糾紛以外的第三人之合理依據，或者因為
發函內容顯然將使受信者產生混淆或誤認，可以合理地預見將會
發生拒絕交易等足以影響交易秩序之情形，即應以違反前開規定
論處。本件上訴人前於87、88年間，就原審參加人西合公司所銷
售之「TEN-880S微電腦低週波治療器」，散發警告函予其經銷商
，惟於發函前未先請求製造商即原審參加人帆勝股份有限公司（
以下簡稱帆勝公司）排除侵害，亦未敘明西合公司仿冒及產品未
經衛生署許可之具體內容，並有使人誤認西合公司侵害專利權之
情事；案經被上訴人於89年3月1日以（89）公處字第023號處分
書，認定上訴人所為係足以影響交易秩序之欺罔及顯失公平行為
，違反公平交易法第24 條規定，除命其立即停止違法行為外，
並處新台幣（以下同）15萬元罰鍰。上訴人不服，提起訴願，遭
決定駁回後，向臺北高等行政法院提起行政訴訟，經臺北高等行
政法院89年度訴字第559號為上訴人之訴駁回之判決。上訴人仍
表不服，提起上訴，經本院將該判決廢棄，發回臺北高等行政法
院更為判決，復遭臺北高等行政法院92年度訴更1字第18號為上
訴人之訴駁回之判決，上訴人猶表不服，遂向本院提起上訴。
原審斟酌全辯論意旨及調查證據之結果，以：一、查：（一）西
合公司販售帆勝公司製作、金健醫療器材有限公司（與嘉健公司
同一負責人）行銷之「TEN-880S微電腦低週波治療器」，係自88
年4月17日起，此觀西合公司與嘉健公司88年4月17日所簽立之買
賣契約書至明。（二）上訴人於87年間，曾就日本「PAN-100低
周波治療器」之銷售衝突問題致函西合公司，此自附卷上訴人87
年8月24日函略以：「有關貴公司來函所提日本PAN-100低週波治
療器仿冒品的銷售通路與本公司完全不衝突之事，本公司非常不
能接受，因目前市面已造成本公司許多經銷商反彈及不解以及激
烈的反應．．．只是貴公司不會直接有此感受，但是所有本公司
經銷商的感受相當不滿，函中所提江副理已表示會處理此事，但
仍沒有出面解決。希望收到本函在8月26日前出面解決，同時給
予確實的答覆，如不馬上收回市面所售之仿冒品，以免本公司受
到日本及國內代理店之壓力，將發函到上述等公司、衛生署抗議
及要求賠償和損失，敬請三思後果自行負責。」等語，可知上訴
人致函西合公司所爭執者係日本「PAN-100」之銷售，而非TEN-8
80S微電腦低週波治療器；另上訴人於87年9月8日致函予統一企
業集團總裁高清愿先生略以：「今晚輩來函不為別事，只是有關
貴關係企業統一型錄股份有限公司發行之浪漫周刊（第16頁）低
週波治療器之銷售之產品是台灣西合公司仿冒日本MARUMAN公司
之產品，也就是日本公司給本公司總代理產品已有5年多，此次
刊登也非常影響到本公司和百多家代理商的反彈及權益。統一型
錄刊登之仿冒低週波治療器又未經衛生署許可字號而刊登有違藥
事法之規定，同時也會誤導消費者真、假產品欺騙之行為，也直
接會影響到本公司信譽。因晚輩和高先生有認識及感情存在，所
以希望本公司再給統一型錄採購承辦人之機會拒絕與西合或其他
仿冒品公司往來．．．」等語，有該函復卷可憑，可知上開函所
指西合公司所販者亦係日本MARUMAN公司所生產之低週波治療器
，而非TEN-880S微電腦低週波治療器亦明。又上訴人於87年9月9
日再度致函西合公司、統一型錄、三商行、大潤發公司及衛生署
，函中所提亦係西合公司仿冒日本MARUMAN PAN-100低週波治療
器，有該函在卷可考。而上訴人透過日本MARUMAN公司於87年9月
18日致函西合公司所提及之「貴公司在台灣國內販賣的低周波治
療器，在構造、設計、色彩、包裝外觀上，都與本公司生產的（
註冊商標MARUMAN）低週波治療器極其類似．．．」自時間上而
言，應係指MARUMAN PAN-100低週波治療器無疑。（三）準此，
上訴人於88年2月8日台北市衛生局對西合公司為處分前，所為上
開警告函，均係指摘西合公司販售仿冒其總代理之日本PAN-100
低週波治療器，至臻明確。二、查上訴人於87年11月間，向臺北
市政府衛生局檢舉宜新公司、鴻高公司及西合公司涉嫌未經核准
查驗登記，擅自製售低週波微電腦按摩器，臺北市政府衛生局遂
於88年2月6日將全案移請臺北地檢署偵辦，並函知上訴人該局已
依藥事法處分，有台北市衛生局88年2月6日北市衛四字第882051
2502號函在卷可稽。次查西合公司係於88年4月17日始與嘉健公
司簽約，購進帆勝公司製作之TEN-880S微電腦低週波治療器，有
該買賣契約附卷可憑，從而，上訴人上開向台北市衛生局檢舉西
合公司販售仿冒之低週波微電腦按摩器，當非包括88年4 月17日
起西合公司始開始販售之TEN-880S微電腦低週波治療器至明。三
、查：（一）上訴人訴訟代理人甲○○於88年10月14日在被上訴
人調查時陳稱：「衛生局處分的是西合公司的JOY--ist LP1000
微電腦按摩器，西合公司在接受處分後，將同一產品改標TEN-88
0S型號，實則為同一產品。且西合公司宣稱已取得之許可證，其
藥商及製造商名稱均為帆勝股份有限公司，並非該公司。且該公
司TEN-880S產品增加耳部按摩功能，亦不在該許可證範圍，因此
西合公司之TEN-880S產品，並未經衛生局或衛生主管機關許可。
」、「除該公司產品標有TEN-880S型號，本公司代理產品標有本
公司NGL商標及PAN--100型號外，其他部分幾乎完全相同，所具
備之功能也非常類似，消費者極易認為是同一功能、品質之產品
，只是價格不同而已，然事實上，品質仍有顯著差異」等語，足
證上訴人於88年5月28日起，發警告函予西合公司下游廠商時，
即知西合公司除販售JOY--ist LP1000微電腦按摩器外，另有販
售帆勝公司所製造之TEN-880S型號低週波治療器。且該TEN-880S
型號低週波治療器係西合公司接受衛生局88年2月8日處分後，將
仿自上訴人販售之PAN-100低週波治療器之JOY--ist LP1000微電
腦按摩器改標TEN-880S型號，要無疑義。（二）上訴人於88 年5
月28日傳真給西合公司之下游經銷商屈臣氏公司函文中表示：「
有關貴公司在賣場及超市內銷售西合實業股份有限公司的微電腦
按摩器之商品（本產品原屬日本MARUMAN開發專利之產品PAN-100
低週波治療器），而在台灣仿冒，並未取得衛生署許可生產及販
賣，已明顯違反藥事法被取締在案中，．．．希望貴公司收到本
函7日內禁止銷售．．．如本公司7日後仍看到貴公司在銷售此產
品時，將依法追究貴公司責任問題及賠償損失。同封寄上，臺北
市衛生局發函對相關販銷公司涉嫌未經核准擅自製售『低週波治
療器』已依違反藥事法之規定處分等。提供貴公司參考。」等語
；另上訴人於88年6月21日寄存證信函給屈臣氏公司函文中表示
：「有關貴公司在賣場及超市內銷售西合實業股份有限公司的微
電腦按摩器之商品（本產品原屬日本MARUMAN開發專利之產品PAN
-100低週波治療器），而在台灣仿冒，並未取得衛生署許可生產
及販賣，已明顯違反藥事法被取締在案中，因本公司是合法同時
擁有此產品在台灣總代理權，而仿冒品非常誤導消費大眾，影響
本公司及消費者的健康生命安全權益，本公司曾在西元1999年5
月28日傳真至貴公司1份信函中提起7日內出面解決告知，如今一
直未收到貴公司的回音，因此再度寄存證信函，希望貴公司收到
本函7日內禁止銷售及收回所有在市面上販賣之微電腦按摩器，
同時派人說明及配合，如本公司7日後仍看到貴公司在銷售此產
品時，本公司將採取法律途徑，將依法追究貴公司責任問題及賠
償損失，同時委任大律師送交衛生機關辦理。同封寄上，臺北市
衛生局發函對相關販銷公司涉嫌未經核准擅自製售『低週波治療
器』已依違反藥事法之規定處分等。提供貴公司參考。」等語；
又上訴人於88年6月7日傳真給統一企業集團總裁，函文中表示：
「今晚輩來函不為別事，只是有關貴關係企業康是美連鎖店（第
16頁）銷售低週波治療器之產品是台灣西合公司仿冒日本MARUMA
N公司之產品，也就是日本公司給本公司總代理之產品已有6年多
，此次銷售非常影響到本公司和3百多家本公司代理商的反彈不
滿及權益。西合公司販售之低週波治療器除仿冒之外，又未經衛
生署許可而擅自銷售，有違反藥事法之規定，同時也會誤導消費
者真、假之產品欺騙之行為也直接會影響到健康生命安全之問題
及本公司信譽，因晚輩和高先生有份認識及感情存在（同封寄上
西合公司被臺北市衛生局處分的函），多次提醒過康是美公司不
要銷售不合法之產品。請拒絕與西合或其他仿冒品公司交易，因
而此次特請高董事長協助勸導承辦人以及查明後是否能給晚輩一
個正確答覆，也能讓晚輩給日本廠商和國內代理商有個交待．．
．。」等語，核均僅明確表明西合公司所販售之微電腦按摩器之
商品，係原屬日本MARUMAN開發專利之產品PAN-100低週波治療器
，而在台灣仿冒，並未取得衛生署許可生產及販賣之事實；準此
，上訴人於其所發之警告函中，未書明其所謂未經衛生主管機關
核准之產製者或型號，且兼以西合公司之「微電腦按摩器」及「
低週波治療器」稱之，並利用臺北市政府衛生局88年2月6日北市
衛四字第8820512502號函文未明確指明未獲核准商品之品牌及型
號，其警告函中非惟未加以補充說明，且自其訴訟代理人甲○○
前揭陳述記錄可知，其所警告之產品，當亦包括TEN-880S型號低
週波治療器，已如前述，則其上開警告函有致受信者誤以為西合
公司販售之所有商品，包括TEN-880S型號低週波治療器均屬未經
核准者，受信者因擔心行政處罰，拒絕販售，有足以影響交易秩
序之虞，至臻明確。又查，日本MARUMAN公司PAN-100低週波治療
器，在我國並未申請專利，此為上訴人於被上訴人調查時所自認
；而我國專利法係採屬地主義，亦即未在我國註冊者，即不得主
張依專利法規定，其可受刑事及民事保護，然上訴人於警告函中
，並未就該產品在我國無專利權乙節有所說明，即逕指西合公司
所販售者為仿冒品，並表示該公司將採取法律途徑，依法追究受
信者責任及請求損害賠償，甚至要求「請拒絕與西合或其他仿冒
品公司交易」，核其所為，係在未具有合法專利權情況下發警告
函，對於西合公司及受信者構成欺罔及顯失公平之行為。四、上
訴人主張其不知西合公司已改售合法之TEN-880S微電腦低週波治
療器而發警告函云云；但查：（一）上訴人訴訟代理人甲○○於
88年10月14日在被上訴人調查時所為陳述，該陳述內容，已充分
顯示上訴人知悉西合公司販售TEN-880S微電腦低週波治療器，且
認該TEN-880S微電腦低週波治療器係西合公司在台北市衛生局處
分後，將仿冒之JOY--ist LP1000微電腦按摩器，改標TEN-880S
型號，實則為同一產品，已如前述。上訴人主張不知一節，要屬
飾卸之辯。（二）退而言之，衡之經驗法則，一般公司販售商品
時，極少限於單一品牌或種類，姑不論上訴人發警告函時，是否
對於西合公司另有販售帆勝公司TEN-880S微電腦低週波治療器乙
事有所認知，其疏於明示西合公司涉及違法之具體內容，致使警
告函指摘對象不當擴及於西合公司販售之TEN-880S微電腦低週波
治療器，即有不當。又西合公司88年6月25日致上訴人之存證信
函雖係在上訴人發警告函之後，然上訴人至遲於收受西合公司之
存證信函時，即應明瞭西合公司已於市面上有販售TEN-880S產品
之事實，然上訴人於88年7月2日致函西合公司時，未予釐清，且
自此而後，亦並有任何調查或澄清之行為，甚至上訴人於88年10
月14日至被上訴人處陳述意見仍然指稱：「西合公司在接受處分
後，將同一產品改標TEN-880S型號，實則為同一產品。．．．因
此西合公司之TEN-880S產品，並未經衛生局或衛生主管機關許可
。」等語，足證上訴人對於西合公司銷售TEN-880S產品之情形，
應於88年5月28日發警告函前，即已知悉，然其囿於主觀認定該
產品與LP-1000屬於同一產品，仍發函警告西合公司下游廠商，
上訴人有意影響系爭產品之交易秩序至為明確，且其警告函之發
送，已足以造成交易秩序顯失公平，毋庸置疑。至西合公司下游
廠商是否由於上訴人之警告函而致將西合公司販售之TEN-880S產
品下架，要非上訴人警告行為是否符合公平交易法第24條之要件
，從而，自無傳訊下游廠商調查其是否下架之必要。易言之，本
件之主要爭點在於上訴人系爭之發函行為是否合致公平交易法第
24條之構成要件，只要證明參加人在上訴人系爭警告函發函時確
有銷售TEN-880S產品，況且上訴人發函行為確已使西合公司之交
易情形受到影響，要不以西合公司實際受損為其要件，從而，下
游廠商之TEN-880S產品是否因上訴人警告函而下架，要非所問。
五、末按我國專利法係採屬地主義，亦即必須在我國申請專利並
取得專利權者，始受我國專利法之保護，世界各國專利法亦均採
相同立法例。「日本MARUMAN公司PAN-100低週波治療器」雖於我
國國內銷售，但未在我國國內申請專利，依我國專利法之規定，
自亦無法受到我國專利法之保護。另上訴人指稱系爭產品是否有
專利權，在世界貿易機構WTO之架構下，是否不值得保護乙節，
按我國加入WTO係於91年間，而本案上訴人系爭行為係發生於88
年間，以行為時點而論，並不影響其行為當時系爭產品於我國尚
未取得專利權而可受保護之事實。六、綜上，上訴人自88年5月
28日起多次發送警告函予西合公司下游廠商，逕指西合公司所販
售者為仿冒品，並表示該公司將採取法律途徑，依法追究受信者
責任及請求損害賠償，甚至要求「請拒絕與西合或其他仿冒品公
司交易」，核其所為，係在未具有合法專利權情況下發警告函，
對於西合公司及受信者構成欺罔及顯失公平之行為。上訴人明知
未具有合法專利權即發警告函予西合公司之交易相對人，指稱西
合公司產品未經衛生主管機關核准，復疏於明示西合公司涉及違
法產品之具體內容，致警告函指摘對象不當擴及於該公司販售之
TEN-880S產品低週波治療器，上訴人上開違法行為顯有故意或過
失之情事，確有違反公平交易法第24條之規定，被上訴人認定上
訴人違法而加以處分，核無不合，訴願決定予以維持，亦無違誤
，上訴人另稱西合公司係於上訴人發函後，始購買帆勝公司系爭
產品，上訴人之通知函不致影響系爭產品之銷售，原審均予誤認
云云，核係對原審取捨證據，認定事實之職權行使，予以指摘，
亦難謂原判決適用法律不當。乃駁回上訴人在原審之訴，核無違
誤。上訴意旨據以指摘原判決違誤，求予廢棄，難認有理由，應
予駁回。
據上論結，本件上訴為無理由，爰依行政訴訟法第255條第1項、
第98條第3項前段，判決如主文。
中    華    民    國    94    年    4    月    14     日
                  第四庭審判長法  官　徐　樹　海
                              法  官　梁  松  雄
                              法  官　鍾  耀  光
                              法  官　吳　錦　龍
                              法  官　林　茂　權
以  上  正  本  證  明  與  原  本  無  異
中    華    民    國    94    年    4    月    14     日
　　　　　　　　　　　　　　　書記官　賀　瑞　鸞
